【裁判字號】    95,易,1981
【裁判日期】    950816
【裁判案由】    恐嚇
【裁判全文】
臺灣臺中地方法院刑事判決              95年度易字第1981號
公  訴  人  臺灣臺中地方法院檢察署檢察官
被      告  甲○○
上列被告因恐嚇等案件，經檢察官提起公訴（九十五年度偵字第
三九六三號），被告於準備程序就被訴之恐嚇犯行部分為有罪之
陳述，本院合議庭裁定由受命法官就被告被訴恐嚇犯行部分獨任
進行簡式審判程序，並予判決如下：
    主    文
甲○○共同以加害生命、身體、自由之事，恐嚇他人致生危害於
安全，累犯，處罰金新臺幣陸仟元，如易服勞役，以新臺幣貳仟
元折算壹日。
    犯罪事實
一、甲○○前於民國九十一年間，曾因竊盜案件，經本院於九十
    一年十月十七日以九十一年度豐簡字四五九號判處有期徒刑
    三月確定，並於九十一年十二月十九日易科罰金執行完畢；
    猶不知警省悔悟，因其友人賴敦愷與乙○○之子張庭榮發生
    肢體衝突致賴敦愷受傷住院，而乙○○僅付出新臺幣（下同
    ）三千元與賴敦愷和解，甲○○因認賠償金過低而心生不滿
    ，即與真實姓名、年籍均不詳，綽號「土豆」之成年男子謀
    議為賴敦愷爭取較高之賠償金，嗣甲○○旋與綽號「土豆」
    之成年男子共同基於恐嚇之犯意聯絡，由綽號「土豆」之成
    年男子於九十四年一月二十五日十二時許撥打電話予乙○○
    （起訴書誤認電話係由甲○○撥打），向乙○○恫嚇稱：「
    此事不可能以三千元解決，你是騙小孩，沒有五、六萬你就
    小心一點，公司不用開了，出門小心點」等語，而以加害生
    命、身體、自由之事，使乙○○因而心生畏怖，致生危害於
    安全（甲○○另涉犯毀損罪部分，因乙○○撤回告訴，由本
    院另為不受理判決）。
二、案經乙○○訴由臺中市警察局第一分局報請臺灣臺中地方法
    院檢察署檢察官偵查起訴。
    理    由
一、上開犯罪事實，業據被告甲○○於本院訊問時供承不諱，核
    與告訴人乙○○於警詢、偵查及本院證述之情節大致相符，
    是被告前開自白，核與事實相符，堪信屬實。準此，本件事
    證已臻明確，被告恐嚇之犯行洵堪認定。
二、被告甲○○行為後，刑法及刑法施行法業於九十四年二月二
    日經總統以華總一義字第０九四０００一四九０一號令修正
    公布，並於九十五年七月一日施行。按行為後法律有變更者
    ，適用行為時之法律，但行為後之法律有利於行為人者，適
    用最有利於行為人之法律，現行刑法第二條第一項定有明文
    。此條規定乃與刑法第一條罪刑法定主義契合，而貫徹法律
    禁止溯及既往原則，係規範行為後法律變更所生新舊法律比
    較適用之準據法，是刑法第二條本身雖經修正，但刑法第二
    條既屬適用法律之準據法，本身尚無比較新舊法之問題，應
    一律適用裁判時之現行刑法第二條規定以決定適用之刑罰法
    律，先予辨明。又以本次刑法修正之比較新舊法，應就罪刑
    有關之共犯、未遂犯、想像競合犯、牽連犯、連續犯、結合
    犯，以及累犯加重、自首減輕暨其他法定加減原因（如身分
    加減）與加減例等一切情形，本於統一性及整體性原則，綜
    其全部罪刑之結果而為比較，亦有最高法院九十五年度第八
    次刑事庭會議決議可資參照。是按：
（一）刑法第三百零五條之恐嚇罪，法定刑得科處銀元三百元以
      下罰金，據修正後刑法施行法增訂第一條之一：「中華民
      國九十四年一月七日刑法修正施行後，刑法分則編所定罰
      金之貨幣單位為新臺幣。九十四年一月七日刑法修正時，
      刑法分則編未修正之條文定有罰金者，自九十四年一月七
      日刑法修正施行後，就其所定數額提高為三十倍。但七十
      二年六月二十六日至九十四年一月七日新增或修正之條文
      ，就其所定數額提高為三倍」及刑法第三十三條第五款修
      正為：「主刑之種類如下：五、罰金：新臺幣一千元以上
      ，以百元計算之」等規定，是依修正後之法律，刑法第三
      百零五條之恐嚇罪所得科處之罰金刑最高為新臺幣九千元
      （三百元三十）、最低為新臺幣一千元；然依被告甲○
      ○行為時之刑罰法律，即罰金罰鍰提高標準條例第一條前
      段規定之提高倍數十倍及刑法第三十三條第五款規定之罰
      金最低額一元計算，該罪之罰金刑最高為銀元三千元，最
      低額為銀元一元，若依現行法規所定貨幣單位折算新臺幣
      條例第二條之規定換算為新臺幣，最高額雖與新法同為新
      臺幣九千元，然最低額僅為新臺幣三元。因此，比較上述
      修正前、後之刑罰法律，自應以被告行為時關於科處罰金
      刑之法律較有利於被告。
（二）刑法第二十八條共犯之規定，於九十四年一月七日修正、
      九十五年七月一日施行前之規定為：「二人以上共同實施
      犯罪之行為者，皆為正犯」，修正施行後之規定則為：「
      二人以上共同實行犯罪之行為者，皆為正犯」，揆諸本條
      之修正理由係為釐清陰謀共同正犯、預備共同正犯、共謀
      共同正犯是否合乎本條規定之正犯要件。而本件被告甲○
      ○與真實姓名、年籍均不詳，綽號「土豆」之成年男子共
      同謀議為前揭恐嚇之犯行，其就綽號「土豆」之成年男子
      所為恐嚇犯行既與之有犯意之聯絡，則無論依修正前後刑
      法之規定均應構成共同正犯，是本件適用修正施行前之刑
      法第二十八條規定論擬，並無不利於被告之情形。
（三）被告甲○○於犯罪時之刑法第四十二條第二項前段規定：
      「易服勞役以一元以上三元以下折算一日。」又被告行為
      時之易服勞役折算標準，修正前罰金罰鍰提高標準條例第
      二條（現已刪除）規定，就其原定數額提高為一百倍折算
      一日，則本件被告行為時之易服勞役折算標準，最高應以
      銀元三百元折算一日，經折算為新臺幣後，應以新臺幣九
      百元折算為一日。惟九十五年七月一日修正公布施行之刑
      法第四十二條第三項前段規定：「易服勞役以新臺幣一仟
      元、二仟元或三仟元折算一日。」比較修正前後之易服勞
      役折算標準，以九十五年七月一日修正公布施行後之規定
      ，較有利於被告，則依刑法第二條第一項但書，應適用修
      正後刑法第四十二條第三項前段之規定，定其折算標準。
（四）被告甲○○行為時，刑法第四十七條累犯原規定：受有期
      徒刑之執行完畢或受無期徒刑或有期徒刑一部之執行而赦
      免後，五年以內再犯有期徒刑以上之罪者，為累犯，加重
      本刑至二分之一。」，修正後之刑法第四十七條規定則為
      ：「受徒刑之執行完畢，或一部之執行而赦免後，五年以
      內故意再犯有期徒刑以上之罪者，為累犯，加重本刑至二
      分之一。第九十八條第二項關於因強制工作而免其刑之執
      行者，於受強制工作處分之執行完畢或一部之執行而免除
      後，五年以內故意再犯有期徒刑以上之罪者，以累犯論。
      」。本件被告所犯係屬故意犯罪，是不論依新法或舊法均
      構成累犯，則修正前刑法關於累犯之規定，對被告並無不
      利之情形。
（五）綜合上述各條文修正前、後之比較，揆諸前揭最高法院決
      議及修正後刑法第二條第一項前段、但書規定之「從舊從
      輕」原則，因被告甲○○所犯，雖依修正前刑法第三十三
      條第五款規定，其法定得予科處之罰金刑最低額度較低，
      但因本件未對被告科予罰金最低刑，對被告不生實質之影
      響，且被告於本件無論依修正前後刑法之規定均應論以共
      同正犯，再被告於本件係先受有期徒刑執行完畢，五年內
      故意再犯本件有期徒刑以上之罪之情形，修正前後規定均
      認應構成累犯，且咸應加重本刑至二分之一，並無歧異之
      處，然本件被告依修正後刑法第四十二條第三項前段規定
      ，其易服勞役之折算標準較高，綜其全部罪刑之比較，本
      件自應一體適用被告行為後之法律，即修正後刑法之相關
      規定予以論處。
三、核被告甲○○所為，係犯刑法第三百零五條之恐嚇罪。被告
    與真實姓名、年籍均不詳，綽號「土豆」之成年男子間，就
    前揭恐嚇犯行有犯意聯絡及行為分擔，俱為共同正犯。另被
    告前於九十一年間，曾因竊盜案件，經本院於九十一年十月
    十七日以九十一年度豐簡字四五九號判處有期徒刑三月確定
    ，並於九十一年十二月十九日易科罰金執行完畢，有臺灣高
    等法院被告前案紀錄表在卷可查，其於五年以內故意再犯本
    件有期徒刑以上之罪，為累犯，應依刑法第四十七條第一項
    之規定加重其刑。爰審酌被告有上揭前科紀錄，素行不佳，
    其就案外人賴敦愷與告訴人乙○○之子張庭榮間之損害賠償
    債務糾紛，不思以合法途徑解決，竟恣意恐嚇告訴人，其行
    為顯有失當，兼衡酌被告犯罪所生之具體危害非鉅、犯罪之
    手段，其犯後坦認一切犯行，尚見悔悟之意之犯罪後態度，
    暨已與告訴人達成和解，告訴人於本院當庭表示不予追究等
    一切情狀，量處如主文所示之刑，並諭知易服勞役之折算標
    準。
據上論斷，應依刑事訴訟法第二百七十三條之一第一項、第二百
九十九條第一項前段，刑法第二條第一項但書、第二十八條、第
三百零五條、第四十七條第一項、第四十二條第三項前段，刑法
施行法第一條之一，判決如主文。
本案經檢察官陳幸敏到庭執行職務。
中    華    民    國    95    年    8     月    16    日
                  刑事第四庭  法  官  陳思成
上正本證明與原本無異。
如不服本判決，應於送達後十日內向本院提出上訴狀（須附繕本
），上訴於臺灣高等法院臺中分院。
                              書記官  王嘉麒
中    華    民    國    95    年    8     月    16    日
附錄論罪科刑法條
刑法第三百零五條
以加害生命、身體、自由、名譽、財產之事恐嚇他人，致生危害
於安全者，處二年以下有期徒刑、拘役或三百元以下罰金。


司法院資訊處製作；財團法人民間司法改革基金會備份。
